臺灣臺北地方法院民事判決　　　　　　　96年度小上字第24號
上　訴　人　乙○○
訴訟代理人　韓邦財律師
　　　　　　程昱菁律師
被 上訴 人　甲○○
上列當事人間請求債務不履行損害賠償事件，上訴人對於中華民
國95年12月20日本院臺北簡易庭95年度北小字第4550號第一審判
決提起上訴，本院判決如下：
    主  文
上訴駁回。
上訴費用新台幣壹仟伍佰元由上訴人負擔。
    理  由
一、按對於小額程序第一審裁判之上訴或抗告，非以其違背法令
    為理由，不得為之；其上訴狀內應記載上訴理由，表明原判
    決所違背之法令及其具體內容；及依訴訟資料可認為原判決
    有違背法令之具體事實，民事訴訟法第436條之24第2項、第
    436條之 25分別定有明文。本件上訴人主張原審判決違法認
    定被上訴人並無債務不履行之情事，顯係違背民法第 153條
    、第736條及第226條之規定；另原審未曉諭上訴人就法院依
    職權調閱另案卷宗而採為判決基礎之事實為辯論，違背民事
    訴訟法第278條第2項之規定；又原審未曉諭上訴人就系爭和
    解契約是否已完全履行一事為必要之陳述，亦違背民事訴訟
    法第 199條闡明權之規定，是原審判決實有判決適用法則不
    當之違背法令等語。核其上訴理由，堪認對於其所主張原第
    一審小額判決違背法令之情事，已有具體之指摘，並已揭示
    該違背法令之法規條項內容，是上訴人提起本件上訴，應認
    為已具備合法要件，合先敘明。
二、本件上訴意旨略以：(一)上訴人與被上訴人簽訂之和解協議書
    第3條約定，上訴人給付被上訴人慰撫金新臺幣（下同）10
    萬元，被上訴人則撤回對上訴人之全部告訴；第5條約定，
    雙方於和解後均同意原諒對方。依民法第153條及第736條之
    規定，雙方既已簽定和解協議書，自應受和解協議書全部條
    款之約束，並互相讓步，防止紛爭再燃。今被上訴人雖已撤
    回對上訴人之告訴，卻於本院95年度易字第349號刑事恐嚇
    等案件審理過程中，請求法院對上訴人從重量刑，不原諒上
    訴人之意思明顯，違約事實明確，已違反民法第153條、第
    736 條及和解契約之本旨，原判決就此違約事實視若無睹，
    竟以刑事判決已將上訴人與被上訴人簽定和解協議書之事實
    納入考量為由，遽認被上訴人無債務不履行之情事，判決顯
    然違背法令。另依協議書所載，被上訴人對上訴人所負債務
    係撤回告訴、放棄對上訴人就和解事實所生之可能的請求權
    及原諒被上訴人等，屬可分之債，被上訴人雖已撤回告訴，
    惟其請求法院對上訴人從重量刑，不原諒上訴人之意思明確
    ，應構成一部給付不能，上訴人自得請求一部債務不履行之
    損害賠償，原判決竟駁回上訴人全部請求，顯已違反民法第
    226條之規定。(二)又依民事訴訟法第278條規定，事實於法院
    已顯著或為其職務上所知者，毋庸舉證。前項事實，雖非當
    事人提出者，亦得斟酌之。但裁判前應令當事人就其事實有
    辯論之機會。然原審依職權調閱95年度易字第349號刑事卷
    宗，核閱被上訴人是否履行和解契約，並採為判決基礎，並
    未曉諭上訴人就此辯論，顯有違上開規定。且原審就被上訴
    人是否履行和解契約一事產生心證後，亦未曉諭當事人為必
    要之陳述，違反民事訴訟法第199條闡明權之規定云云。
三、經查：
  (一)按稱和解者，謂當事人約定，互相讓步，以終止爭執或防止
    爭執發生之契約，民法第736條定有明文。至當事人雙方成
    立和解契約後，是否已依約履行或有無違約情事，則係事實
    認定之問題。查系爭和解協議書第3條係「和解條件」之約
    定，略以：甲方（指上訴人）同意給付乙方（指被上訴人）
    慰撫金10萬元，並撤回對被上訴人之全部告訴，被上訴人同
    意撤回對上訴人之全部告訴（見原審卷第7頁）。其中關於
    被上訴人負擔義務之約定為撤回本院95年度易字第349號刑
    事案件之全部告訴（該案係被上訴人對上訴人提出恐嚇、傷
    害之告訴，經檢察官提起公訴），茲被上訴人既已依上開「
    和解條件」之約定，於95年2月27日具狀表明撤回對上訴人
    全部告訴，原審據此認定被上訴人已履行和解契約之約定，
    於法自無不合。至兩造和解契約第5條雖有被上訴人應原諒
    上訴人之約定，乃表示人表示一定感情之行為，核其性質應
    為「宥恕」，兩造於系爭和解契約約明被上訴人具狀向法院
    撤回對上訴人告訴，即應符合兩造間和解契約債之本旨而提
    出給付，至被上訴人於上開刑事恐嚇案件最後言詞辯論期日
    向法院請求對上訴人從重量刑之行為，是否違反宥恕之約定
    ，核屬原審事實認定權責，按諸民事訴訟法第436條之24 第
    1項及同法第436條之30規定小額事件之第二審程序兼具法律
    審之性質，尚非本院合議庭於小額訴訟第二審程序所得審究
    。而上訴人給付被上訴人10萬元慰撫金，係被上訴人依和解
    協議書撤回對上訴人全部告訴之對待給付，並非被上訴人請
    求法院從重量刑之意思表示所造成之損害，且刑法第305條
    恐嚇罪係非告訴乃論之罪，被上訴人既已具狀撤回告訴，應
    認其已履行和解契約之約定；至被上訴人獲致有罪判決，係
    法院依調查證據及辯論之結果，認定上訴人確有恐嚇事實所
    為判決，非被上訴人所得掌握，更非因被上訴人請求從重量
    刑之意思表示所致，是上訴人主張：因被上訴人對上訴人求
    處重刑，使原告獲有罪判決云云，已難採信。微論上開刑事
    判決中，已審酌兩造已達成和解、上訴人已給付被上訴人慰
    撫金等情，而對上訴人從輕量刑並給予緩刑，上訴人自無因
    被上訴人請求從重量刑之意思表示而受有任何損害。上訴人
    就此請求一部給付不能之債務不履行損害賠償，自無可取。
  (二)關於言詞辯論所定程式之遵守，專以筆錄證之，民事訴訟法
    第219條定有明文。所謂專以筆錄證之，係指言詞辯論程式
    之遵守與否，專以筆錄為唯一之證據，除偽造、變造之反證
    外，不許以其他證據證明其記載為不實（最高法院85年度台
    抗字第158號裁定意旨參照）。本件原審於95年10月26日製
    作審理單調閱上開刑事卷宗，係為確認被上訴人已撤回告訴
    、傷害罪部分已因撤回告訴而諭知公訴不受理、恐嚇罪部分
    因上訴人已與被上訴人達成和解並給付慰撫金，而獲從輕量
    刑並給予緩刑之事實，據以認定被上訴人是否履行和解契約
    、上訴人是否受有損害等情，上開事實既為刑事判決記載明
    確，且該判決書早經被上訴人於原審程序中提出（見原審卷
    第40頁），上訴人就此已有辯論之機會，原審95年12月6日
    言詞辯論筆錄亦記載兩造已就調查證據之結果為辯論（見原
    審卷第63頁）。上訴人爭執原審自行調閱刑事卷宗，未曉諭
    其就上開事實為辯論，顯然違背法令云云，並無足取。
  (三)依民事訴訟法第199條之規定，闡明權之範圍包括：不明瞭
    之闡明，即當事人之聲明或陳述，影響於判決之點有不明瞭
    或矛盾之情形時，須加以闡明；訴訟資料補充之闡明，即當
    事人之聲明或陳述不完足者，法院應命其補充之，尚不包括
    終局判決心證之公開。本件上訴人起訴請求者為債務不履行
    損害賠償，基礎事實為被上訴人於刑事案件程序中請求對上
    訴人從重量刑，違反和解契約，致上訴人獲有罪判決而受有
    損害。惟查，上訴人於原審程序中就上述請求權基礎及事實
    經過已為完整之聲明及陳述，並已提出和解協議書、刑事撤
    回告訴狀及刑事案件言詞辯論筆錄為證，並無聲明或陳述不
    明瞭或不完足之處，至於終局判決心證之公開，並非闡明權
    行使範籌，是上訴人空言指摘原審未於心證形成後對其公開
    ，使其有陳述之機會，影響其行使攻擊防禦權，判決違背法
    令云云，亦無理由。
四、綜上所述，原審判決為上訴人敗訴之判決，於法並無不符。
    本件上訴論旨求予廢棄改判，依其上訴意旨，足認其上訴為
    顯無理由，爰依民事訴訟法第436條之29第2款規定，不經言
    詞辯論程序，逕予駁回。
五、上訴人應負擔之訴訟費用額確定為如主文第2項所示金額。
六、據上論結，本件上訴為無理由，依民事訴訟法第436條之24
    、第436條之29第2款、第436條之32第1項、第2項、第436條
    之19第1項、第449條、第78條，判決如主文。
中　　華　　民　　國　　96　　年　　5 　　月　　8 　　日
                 民事第五庭    審判長法　官  翁昭蓉
                  　　　　　　　　　 法　官　蔡如琪
                                     法  官  胡宏文
以上正本係照原本作成
本判決不得上訴。
中　　華　　民　　國　　96　　年　　5 　　月　　8 　　日
                                      書記官　曾寶生
